臺灣板橋地方法院刑事判決　　　　　　　96年度易字第2148號
公　訴　人　臺灣板橋地方法院檢察署檢察官
被　　　告　丙○○原名：簡仁.
上列被告因毒品危害防制條例案件，經檢察官提起公訴（96年度
毒偵字第4789號），因被告所犯係最重本刑3年以下有期徒刑之
罪，由受命法官獨任進行審判程序，本院判決如下：
    主  文
丙○○施用第二級毒品，處有期徒刑肆月，如易科罰金，以新臺
幣壹仟元折算壹日。扣案之第二級毒品甲基安非他命肆包（合計
毛重拾肆點捌伍公克，因鑑驗使用零點零壹壹公克，驗餘共重拾
肆點捌參玖公克）均沒收銷燬。
其他被訴持有第一級毒品部分無罪。
    事  實
一、丙○○（原名簡仁擇）前於民國88年、89年間分別因毒品案
    件，經觀察勒戒後均因無繼續施用毒品傾向，由檢察官為不
    起訴處分；又於94年間因施用毒品犯行，經本院94年毒聲字
    第1284號裁定施以觀察勒戒後，因有繼續施用毒品傾向，再
    由本院94年毒聲字第2618號裁定令入戒治處所施以強制戒治
    ，原應執行至95年12月25日期滿，然於95年9月11日因認無
    繼續強制戒治之必要而停止處分。詎其仍未能戒除毒癮，於
    強制戒治執行完畢釋放後5年內之96年4月26日17時許，在臺
    北縣樹林市○○街6巷1號2樓，將甲基安非他命置於玻璃球
    吸食器內燒烤後吸食煙氣，施用第二級毒品甲基安非他命乙
    次。嗣經警於同日20時許在上址查獲，並扣得甲基安非他命
    4 包（合計毛重14.85 公克，因鑑驗使用0.011 公克，驗餘
    共重14.839公克）與非屬丙○○所有，而與本案無關之海洛
    因2 包（合計毛重3.35公克）、吸食器1 組、電子磅秤1台
    、夾鍊袋35個等物。
二、案經臺北縣政府警察局三峽分局報告臺灣板橋地方法院檢察
    署檢察官偵查起訴。
    理  由
壹、被告丙○○施用第二級毒品有罪部分：
一、上開事實，業據被告丙○○於本院調查與審理時供承不諱（
    本院卷第30頁、第87頁至第88頁）；又被告經警查獲後所採
    尿液檢體及扣得之透明結晶4 包（合計毛重14.85 公克，因
    鑑驗使用0.011 公克，驗餘共重14.839公克），經檢驗後均
    呈安非他命類甲基安非他命陽性反應等情，此有臺北縣政府
    警察局三峽分局查獲毒品危害防制條例案姓名對照表（檢體
    編號0000-0000）1紙、台灣檢驗科技股份有限公司濫用藥物
    檢驗報告2 份各在卷可憑（96年度偵字9839號偵查卷第46頁
    、第47頁）。本件事證明確，被告犯行應堪認定。
二、核被告丙○○所為，係犯毒品危害防制條例第10條第2 項之
    施用第二級毒品罪；被告持有甲基安非他命犯行，為施用之
    高度行為所吸收，故不另論罪。爰審酌被告曾多次因施用毒
    品案件，業經觀察、勒戒及強制戒治等處遇已如前述，其仍
    未戒斷其施用毒品之惡習，再犯本件施用毒品犯行，顯見其
    不思悔改，本應從重量刑，惟其僅施用1 次，兼衡其犯後業
    已坦承犯行，態度良好等一切情狀，量處如主文所示之宣告
    刑，並諭知易科罰金之折算標準，以資懲儆。
三、扣案之甲基安非他命4包（合計毛重14.85公克，因鑑驗使用
    0.011公克，剩餘14.839公克），係查獲之毒品，不論屬於
    被告與否，應依毒品危害防制條例第18條第1項前段之規定
    沒收銷燬；至海洛因2包（合計毛重3.35公克）、吸食器1組
    、電子磅秤1 台、夾鍊袋35等物，被告丙○○堅決否認為其
    所有，且無法證明確是被告所有，因與被告所犯本件施用第
    二級毒品犯行無直接關聯（於後詳述），爰不為宣告沒收銷
    燬或沒收之諭知。
貳、被告丙○○被訴持有第一級毒品無罪部分：
一、本件公訴意旨另以：被告丙○○明知海洛因為毒品危害防制
    條例第2 條第2 項第1 款規定之第一級毒品，依法不得持有
    ，竟於不詳時間、地點，取得海洛因2 包（合計毛重3.35公
    克）後，存放於臺北縣樹林市○○街6 巷1 號2 樓而持有。
    嗣經警於96年4 月26日20時許在上址查獲，並扣得海洛因2
    包（合計毛重3.35公克）、吸食器1 組、電子磅秤1 台、夾
    鍊袋35個等物，因認被告丙○○涉犯毒品危害防制條例第11
    條第1 項之持有第一級毒品罪云云。本件公訴人認為被告丙○○涉犯持有第一級毒品海洛因罪，無非係以員警於96年4
    月26日20時許，在臺北縣樹林市○○街6 巷1 號2 樓因逮捕
    案外人甲○○（涉犯殺人未遂罪嫌部分另行偵辦），在該處
    所其中一房間內執行搜索時，查獲海洛因2 包（合計毛重
    3.35公克）、甲基安非他命4 包（合計毛重14.85 公克）、
    吸食器1 組、電子磅秤1 台、夾鍊袋35等物為主要論據。惟
    訊據被告丙○○自警詢、偵查與本院調查、審理中均堅決否
    認有前開持有第一級毒品海洛因罪犯行，辯稱：1 、前開臺
    北縣樹林市○○街6 巷1 號2 樓是其老闆李昇風所有，其本
    人於96年4 月初受其老闆李昇風之託看顧該房屋而搬進去住
    。2 、該處房屋有3 間房間，是由其本人與其女友翁瑞琪住
    一間。96年4 月16日左右，其友人甲○○因與他家人鬧翻沒
    地方住，所以才給其友人甲○○住另一間房間，而甲○○的
    女友蕭幃心偶而一、二天會來找其本人，另外一間房間是當
    置物間。其給甲○○住的房間平時是由甲○○一個人在住，
    但是許的女友一、二天會來找許一次，甲○○來住約二星期
    就被警察查獲，其本人住上開二樓不到一個月就被警查獲。
    3 、當時被查獲的上開房屋裡面有三個房間，一個房間是其
    本人住的，其女友翁瑞琪也與其本人住在一起，另一個房間
    是其友人甲○○與他的女友住在一起，其他一間房間是當作
    雜物間放置雜物，該雜物間有放置一部電腦。4 、被警查獲
    當時其本人剛好要開門外出，警察就進來，警察進來時，甲○○剛好在放置電腦的房間（即雜物間）在玩電腦，隨後就
    在雜物間找出海洛因、安非他命等物。當時警察有問海洛因
    、安非他命是何人所有，甲○○在警訊有承認說海洛因、安
    非他命都是他的。5 、當時其本人有對警察表示，查獲毒品
    的房間（雜物間）並非其本人與其女友翁瑞琪在使用，其本
    人是住在另一個房間，屋內的雜物間其本人很少過去使用。
    前開被查獲的海洛因等物品並非在其本人身上查獲搜到的，
    也不是在其所住的上開房間搜到的。6 、上開被查獲的第一
    級毒品海洛因、第二級毒品安非他命與吸食器一組、電子磅
    秤一台、夾鏈袋等物都是放置在雜物間，而且都放置在同一
    個箱子裡面，甲○○也有承認都是所有。其本人有看到甲○○將上開箱子拿回去他房間二、三次，後來被警查獲的箱子
    當時是放在電腦桌旁邊的衣櫥裡面被查獲。上開置物間大家
    都可以進去，包括其本人與其女友翁瑞琪、甲○○與許的女
    友等人都可以進去，各等語。
二、按犯罪事實應依證據認定之，無證據不得認定其犯罪事實。
    又不能證明被告犯罪者，應諭知無罪之判決，刑事訴訟法第
    154 條第2 項、第301 條1 項分別定有明文。再按，事實之
    認定，應憑證據，如未能發現相當證據，或證據不足以證明
    ，自不能以推測或擬制之方法，為裁判基礎；且認定不利於
    被告之事實須依積極證據，苟積極證據不足為不利於被告事
    實之認定時，即應為有利於被告之認定；另認定犯罪事實所
    憑之證據，雖不以直接證據為限，間接證據亦包括在內，然
    無論直接證據或間接證據，其為訴訟上之證明，須於通常一
    般之人均不致有所懷疑，而得確信其為真實之程度者，始得
    據之為有罪之認定，倘其證明尚未達到此一程度，而有合理
    之懷疑存在，無從使事實審法院得有罪之確信時，即應由法
    院為諭知被告無罪之判決（最高法院40年台上字第86號、30
    年上字第816 號、76年台上字第4986號判例參照）。
三、本院認為被告不構成持有第一級毒品無罪之理由如下：
（一）、證人即執行本件搜索之臺北縣政府警察局三峽分局偵查
        隊員警乙○○於本院證稱：「房子裡有三個房間，甲○○使用一間，丙○○、翁瑞琪（丙○○女友）使用一間
        ，另外一個房間是謝豐洲使用，這三個房間都有人居住
        ，沒有雜物間。當時我們在甲○○所說的房間沒有搜索
        到東西，接著就問丙○○你的房間是哪一間，丙○○是
        說廚房旁邊的那一間，也就是被查獲毒品的那個房間，
        另外一個房間當時是謝豐洲在使用，因為當時謝豐洲跟
        他未婚妻抱著嬰兒在那個房間，所以我們認為那個房間
        是謝豐洲在使用。丙○○當時沒有承認扣案毒品安非他
        命、海洛因那些東西是他的，但是他有承認查獲證據（
        指毒品）的房間是他與翁瑞琪在使用。丙○○在我們查
        扣毒品以後，才告訴我被查獲毒品的那個房間他很少在
        用，被查獲的毒品不是他的，我有問他毒品是誰的，丙○○說他不知道是誰的，在場的人均答不知是何人所有
        。但是被查獲的房間裡面有放置電腦，沒有雜物，我確
        定是臥房」，「丙○○確實是在客廳被查獲，甲○○是
        在廚房，甲○○不是在查獲毒品的房間被查獲。」，「
        我沒有看到甲○○是否有從查扣證物的房間（應係指置
        物間）出來，我們確實查獲甲○○的位置是在廚房，而
        且當時甲○○是在廚房燒開水。」，「本案查獲的毒品
        是在壹個房間查到的，也就是在丙○○剛才所說的在廚
        房旁邊的壹個房間（雜物間）的衣櫥內查到的。」，「
        衣櫥裡面確定有衣服，但是我不能定是何人的衣服，但
        是沒有發現私人的物品。」等語在卷（本院卷第66 頁
        至第70頁筆錄）。由證人乙○○上開證述可知，前開經
        警查獲的海洛因2 包、甲基安非他命4 包、吸食器1 組
        、電子磅秤1 台、夾鍊袋35個等物確實是在前開屋內的
        一個房間查獲，該房間即是廚房旁邊的一個房間即雜物
        間；而且被告丙○○當時亦向警員乙○○供稱，前揭被
        查獲的廚房旁邊的一個房間，其本人很少在使用；丙○○確實是在客廳被查獲，並未在被告丙○○身上查獲有
        何持有毒品之事證甚明。再者，被告丙○○於本院審理
        時所繪製前揭房屋內的三個房間位置分別是，房屋大門
        進去，右邊是甲○○房間，中間則是客廳，左邊是被告
        丙○○房間；而甲○○房間對面則是雜物間（即置物間
        ），中間有餐桌；雜物間的旁邊是廚房，亦即與客廳相
        對立；廚房旁邊則是廁所，廁所則與被告丙○○房間項
        對立等情，此有被告丙○○親自繪製的房屋內房間現場
        圖一張在卷足憑（本院卷第72頁）。
（二）、又證人即案外人甲○○於本院審理時到庭證稱：「因為
        當時我有槍擊案件在逃亡，警察上來圍捕，警察進來的
        時候我人在廚房燒開水準備吃晚餐，警察進來就叫我蹲
        下，警察就問我說槍呢，我跟警察說我願意將槍交出來
        ，當時我的槍是寄放在我朋友那裡，我朋友是住在台北
        縣土城市清水。」，「警察也有搜索我的房間。」，「
        因為裡面有我的照片、衣服，我也有跟警察說那是我的
        房間。」，「三個房間中有一個是置物間，置物間是在
        我住的房間對面，丙○○那時候沒有住在那裡，他有時
        候回來會跟他弟弟住在一起。警察在置物間搜到毒品，
        但是搜到的毒品是我的，其中有第一級毒品海洛因、第
        二級毒品安非他命，該二種毒品都是我的，扣押物品目
        錄表上記載的東西都是我的。我在警察局（指警詢筆錄
        ）說警方是在丙○○、翁瑞琪的房間搜索到海洛因、安
        非他命等物，是說謊不實的，被警察扣到的上開物品是
        在置物間查到的」等語明確（本院卷第81頁至第83 頁
        筆錄）。由上開證人甲○○於本院明確證屬可知，上揭
        於雜物間被警查獲之海洛因等毒品，顯然應為證人甲○○所有，而非被告丙○○所有已甚明顯。又證人甲○○
        亦與本院審理中繪製前開房屋之房間現場圖位置為，房
        屋大門進去後，右邊是甲○○房間，中間則是客廳，客
        廳左邊左前方是被告丙○○房間；而甲○○房間對面則
        是雜物間（即置物間），中間有飯廳；被告丙○○房間
        對面則是廁所等情，亦有證人甲○○親自繪製之房屋內
        房間現場圖一紙在卷可證（本院卷第91頁）。質之證人
        即當時執行搜索查獲之警員乙○○於本院審理時亦證稱
        ，對於上揭證人甲○○之證言並無意見等語在卷（本院
        卷第84頁）。
（三）、由證人甲○○繪製之房屋內房間現場圖與被告丙○○親
        自繪製的房屋內房間現場圖位置相互比較對照結果，該
        二人所繪製之甲○○房間確與另一間雜物間相對立；而
        且甲○○房間之左邊確有被告丙○○的一個房間，中間
        則有客廳相隔，故由證人甲○○前開證述可知，查獲之
        上揭毒品海洛因等物是在置物間（即雜物間）所查獲一
        節應堪採信；此與證人乙○○前揭證稱查獲之毒品海洛
        因等物是在前開雜物間查獲亦不謀而合。而上開在置物
        間（即雜物間）所查獲的毒品海洛因等物確為證人甲○○所有一節，業據證人甲○○於本院審理時證稱明確，
        已見上述。是被告辯稱，警員在前揭雜物間所查獲的海
        洛因2 包、甲基安非他命4 包、吸食器1 組、電子磅秤
        1 台、夾鍊袋35個等物並為其本人所有一節應堪採信。
（四）、另證人甲○○雖於警詢中指稱上開海洛因2 包、甲基安
        非他命4 包、吸食器1 組、電子磅秤1 台、夾鍊袋35
        個等物係在被告丙○○與其女友翁瑞琪的臥室衣櫥查扣
        ，應為被告丙○○與翁瑞琪所有云云，上開證人甲○○
        於警詢之指述，並未於偵查中經具結，亦經經檢察官採
        為證據，係屬於被告以外之人於審判外之陳述，依刑事
        訴訟法第159 條第1 項規定，自不得作為被告丙○○本
        案之犯罪證據。再者，本案僅是依證人甲○○於上開警
        詢中片面之指述而已，此外並無其他積極確切之充分證
        據足資證明被告丙○○確實犯有持有第一級毒品海洛因
        罪犯行。何況證人甲○○於本院審理時業已證稱，其於
        警詢中指稱是在丙○○、翁瑞琪的房間搜索到海洛因、
        安非他命等物是說謊不實在等語，已如前述；從而自不
        得單以證人甲○○之上開警詢中之供述，即遽認被告丙○○涉犯有前揭持有第一級毒品海洛因罪責。
（五）、綜上調查，本件公訴人並未確切積極舉證證明被告丙○○確實涉犯持有上開第一級毒品海洛因犯行，已如上述
        。此外，復查無其他積極證據足資證明被告有公訴人所
        指上開持有第一級毒品之犯行，因不能證明被告犯罪，
        自應為被告無罪之諭知，以昭審慎。
（六）、又前開經警扣案之第一級毒品海洛因2 包（合計毛重
        3.35公克）、甲基安非他命4 包（合計毛重14.85 公克
        ）與吸食器1 組、電子磅秤1 台、夾鍊袋35等物，既是
        證人甲○○所有，業據證人甲○○於本院證稱明確，已
        見前述，則證人甲○○顯然涉犯有毒品危害防制條例第
        11條第1 項、第2 項持有第一級毒品海洛因罪與第二級
        毒品甲基安非他命罪等，自應由檢察官另行分案偵辦，
        以期勿枉勿縱；故前開第一級毒品海洛因2 包與吸食器
        1 組、電子磅秤1 台、夾鍊袋35等物，自應於檢察官另
        行分案之偵辦案件依法妥適處理，併予敘明。
據上論斷，應依刑事訴訟法第299 條第1 項前段、第301 條第1
項前段、第284 條之1 、毒品危害防制條第10條第2 項、第18條
第1 項前段，刑法第11條前段、第41條第1 項前段，判決如主文
。
本案經檢察官連思藩到庭執行職務。
中　　華　　民　　國　　96　　年　　11　　月　　30　　日
                  刑事第二庭    法　官 陳坤地
上列正本證明與原本無異。
如不服本判決應於送達後十日內敘明上訴理由，向本院提出上訴
狀。
                                書記官 林壯隆
中　　華　　民　　國　　96　　年　　12　　月　　5 　　日
附錄本案所犯法條全文
毒品危害防制條例第10條
施用第一級毒品者，處 6 月以上 5 年以下有期徒刑。
施用第二級毒品者，處 3 年以下有期徒刑。
